ACORDAO-COMPLETO-2408193

ACÓRDÃO 1637/2020 ATA 23/2020 - PLENÁRIO

VISTO, relatado e discutido este acompanhamento destinado a avaliar aspectos regulatórios do serviço de banda larga fixa de internet, notadamente em relação à possibilidade de que as empresas prestadoras limitem a quantidade de dados que os usuários possam utilizar;
		ACORDAM os Ministros do Tribunal de Contas da União, reunidos em sessão do Plenário, ante as razões expostas pelo Relator, em:
		9.1. informar à Comissão de Defesa do Consumidor da Câmara dos Deputados, no que se refere ao conteúdo da Solicitação do Congresso Nacional formulada por intermédio do Ofício Pres. 87/2016, de 6/10/2016, de autoria do Presidente da Comissão de Defesa do Consumidor, com base na Proposta de Fiscalização e Controle 75/2016, que:
		9.1.1. com relação à imposição de franquia no serviço de banda larga fixa, a Agência Nacional de Telecomunicações, por meio do Acórdão-Anatel 151/2016, de 22/4/2016, proibiu às prestadoras do Serviço de Comunicação Multimídia (SCM) com mais de 50 mil acessos em serviços a adoção de práticas de redução de velocidade, suspensão de serviço ou cobrança de tráfego excedente após o esgotamento da franquia, por prazo indeterminado, ate¿ ulterior decisão de mérito da Anatel sobre o tema;
		9.1.2. com relação à decisão de mérito, a Anatel iniciou, em 2016, a elaboração de Análise de Impacto Regulatório (AIR) com o intuito de verificar possíveis efeitos de ações regulatórias relativas a¿ prática de redução de velocidade, suspensão de serviço ou cobrança de tráfego excedente após o esgotamento da franquia de banda larga fixa, e abriu prazo para o recebimento de contribuições da sociedade civil e de especialistas do setor, porém não a concluiu até o momento; em virtude de outras demandas regulamentares consideradas prioritárias pela Agência, a conclusão da AIR e a decisão final sobre o tema não foram incluídas na Agenda Regulatória 2019-2020, de forma que não há perspectiva de que a Anatel apresente decisão definitiva sobre a questão em futuro próximo;
		9.2. encaminhar à Comissão de Defesa do Consumidor da Câmara dos Deputados, em complemento às informações acima descritas, cópia da peça 22 destes autos, que contém, em síntese, o histórico das ações empreendidas pela Anatel sobre o tema da imposição de franquia no serviço de banda larga fixa;
		9.3. dar ciência deste acordão à Agência Nacional de Telecomunicações, à Comissão de Defesa do Consumidor da Câmara dos Deputados e ao Deputado Marcos Rotta, autor da Proposta de Fiscalização e Controle 75/2016;
		9.4. juntar cópia desta deliberação ao TC Processo 029.338/2016-6, nos termos do art. 13, parágrafo único, da Resolução-TCU 215/2008;
		9.5. considerar a solicitação do Congresso Nacional objeto do TC Processo 029.338/2016-6 integralmente atendida e autorizar o arquivamento do respectivo processo, nos termos dos arts. 169, inciso II, do Regimento Interno do TCU, e 17, inciso II, da Resolução-TCU 215/2008;
		9.6. autorizar o arquivamento destes autos, nos termos do art. 169, inciso V, do Regimento Interno do TCU, e dos itens 60 e 67 do Manual de Acompanhamento (Portaria-Segecex 27/2016) .

Acompanhamento para avaliar aspectos regulatórios do serviço de banda larga fixa de internet, notadamente a possibilidade de limitação de tráfego de dados de usuários de telefonia celular.

Agência Nacional de Telecomunicações; Ministério das Comunicações.

3. Interessados/Responsáveis: não há.

13.1. Ministros presentes: José Mucio Monteiro (Presidente), Walton Alencar Rodrigues, Benjamin Zymler, Augusto Nardes, Aroldo Cedraz, Raimundo Carreiro, Ana Arraes e Bruno Dantas (Relator).
13.2. Ministros-Substitutos presentes: Augusto Sherman Cavalcanti, Marcos Bemquerer Costa, André Luís de Carvalho e Weder de Oliveira.

BRUNO DANTAS

Por registrar as principais ocorrências havidas no andamento do processo, resumindo os fundamentos das peças acostadas aos autos, adoto como relatório, com os ajustes necessários, a instrução da secretaria responsável pela análise da demanda (peça 25) , que contou com a anuência do corpo diretivo da unidade (peças 26-27) :
"INTRODUÇÃO
Cuidam os autos de processo de acompanhamento para examinar atos praticados no âmbito da Administração Pública Federal no que tange à regulação do serviço de banda larga fixa de internet, notadamente em relação à possibilidade de que as empresas que prestam o serviço venham a limitar a quantidade de dados que os usuários possam utilizar.
HISTÓRICO
2. Em 22/4/2016, o Ministro Bruno Dantas, por meio de despacho (peça 1) , determinou a abertura do presente processo de acompanhamento para avaliar a legalidade e a legitimidade dos atos de gestão praticados no âmbito da Administração Pública Federal com relação à decisão das prestadoras de serviço de banda larga fixa em limitar os dados de internet consumidos pelos usuários, que gerou grande repercussão no setor de telecomunicações.
3. O ministro ainda autorizou a realização das medidas saneadoras necessárias para dar andamento ao presente processo, seja junto ao Ministério da Ciência, Tecnologia e Inovações e Comunicações (MCTIC) , Ministério das Comunicações à época do despacho, quanto junto à Agência Nacional de Telecomunicações (Anatel) . Também afirmou que deveria ser realizada análise 'dos aspectos de eficácia e efetividade dos atos praticados pelos respectivos gestores, tendo por norte, respeitada a jurisdição desta Corte, a satisfação dos interesses da população brasileira' (peça 1) .
4. É importante mencionar que o tema do presente acompanhamento é também objeto de Solicitação do Congresso Nacional - SCN (TC Processo 029.338/2016-6) , instaurada neste Tribunal de Contas da União (TCU) após recebimento da proposta de fiscalização e controle 75/2016 (PFC 75/2016) , encaminhada pelo Deputado Marco Tebaldi, presidente da Comissão de Defesa do Consumidor da Câmara dos Deputados.
5. De modo geral, o expediente solicitava que esta Corte averiguasse a existência de estudos técnicos para a ação de limitação de acesso à internet fixa, providências tomadas ou possíveis alternativas para regular o serviço sem necessariamente limitar o acesso aos consumidores e a existência de estudos comparados com outros países para a adoção da medida.
6. No entanto, como já estava em curso o presente processo de acompanhamento, o TCU resolveu que a solicitação objeto da PFC 75/2016 seja atendida por meio deste processo, e que, tão logo a fiscalização esteja concluída e seja apreciada pelo TCU, encaminhe-se cópia do acórdão, com os respectivos relatório e voto, à comissão solicitante (itens 9.2.1 e 9.2.2 do Acórdão 802/2017-TCU-Plenário, Ministro Bruno Dantas) .
EXAME TÉCNICO
7. Em 2016, foram realizadas diligências junto ao MCTIC e à Anatel para que enviassem informações complementares ao TCU com vistas a trazer maior transparência ao mérito do presente acompanhamento (peças 8 e 9) .
8. Em resposta, a Anatel informou que, por meio da sua Superintendência de Relações com os Consumidores (SRC) , havia expedido medida cautelar (Despacho Decisório-Anatel 1/2016/SEI/SRC, publicado no DOU em 18/4/2016, peça 5) determinando que as prestadoras do Serviço de Comunicação Multimídia - SCM (o serviço de banda larga fixa) com mais de 50 mil acessos em serviços se abstivessem de praticar redução de velocidade, suspensão de serviço ou cobrança de tráfego excedente após o esgotamento da franquia de dados (peça 12, p. 3) . Essa medida tinha eficácia ate¿ o cumprimento de determinadas condições pelas prestadoras.
9. Na sequência, em razão da grande repercussão do tema, o Conselho Diretor da Anatel avocou este processo e proibiu a adoção de práticas de redução de velocidade, suspensão de serviço ou de cobrança de tráfego excedente após o esgotamento da franquia, por prazo indeterminado, ate¿ ulterior decisão de mérito (Acórdão-Anatel 151/2016, de 22/4/2016) .
10. A Anatel informou ainda que, em junho de 2016, o Conselho Diretor da Anatel resolveu remeter os autos em diligência para a área técnica da agência, a fim de produzir Análise de Impacto Regulatório (AIR) , no prazo de 120 dias, para avaliar possíveis efeitos de ações regulatórias relativas à prática de redução de velocidade, suspensão de serviço ou de cobrança de tráfego excedente após o esgotamento da franquia de banda larga fixa ofertada por prestadoras do SCM.
11. Além disso, determinou a abertura de prazo para o recebimento de contribuições da sociedade civil sobre as mesmas práticas e convidou entidades representantes da sociedade civil e especialistas do setor para participarem da discussão, opinando sobre aspectos jurídicos, econômicos, concorrenciais e tecnológicos. Decidiu ainda pela realização de reuniões públicas, com as mesmas entidades, para apresentação dos documentos e debates após o encerramento das contribuições (peça 12, p. 3-4) .
12. Conforme informado pela Anatel naquela oportunidade, o prazo para conclusão da AIR sobre o tema se encerraria no 1º semestre de 2017 (peça 12, p. 4) .
13. No entanto, posteriormente, o Conselho Diretor da agência prorrogou sucessivamente o prazo para conclusão da AIR e para contribuições da sociedade civil e dos especialistas do setor. A última prorrogação ocorreu em 31/8/2018, oportunidade em que se decidiu prorrogar por mais 180 dias o prazo para conclusão da AIR, com fundamento na Análise 184/2018/SEI/OR (Circuito Deliberativo-Anatel 161, em 31/8/2018, peça 24) .
14. Na mesma ocasião, a Anatel decidiu excluir da Agenda Regulatória 2017-2018 a iniciativa 'Análise dos modelos de comercialização da banda larga fixa - franquia de dados' e incluí-la na Agenda Regulatória 2019-2020 da agência.
15. Assim, em junho de 2019, o TCU realizou nova diligência à Anatel (peça 19) com o intuito de verificar o andamento das ações realizadas por parte da agência sobre a discussão de imposição de franquia no serviço de banda larga fixa, quais as etapas remanescentes e o prazo para a conclusão da AIR e também qual era o prazo final para a decisão da Anatel sobre a questão.
16. A Anatel respondeu, em 18/7/2019, que a iniciativa regulamentar sobre a 'Análise dos modelos de comercialização da banda larga fixa - franquia de dados' foi retirada da Agenda Regulatória para o biênio 2019-2020 devido à escassez de recursos, especialmente de pessoal, e a priorização de outras iniciativas regulamentares. Além disso, analisou que os possíveis efeitos negativos à sociedade já teriam sido atacados pelas medidas impostas às prestadoras de serviços de telecomunicações (peça 22, p. 6) :
3.26. Em 22 de março de 2019, no âmbito do processo de elaboração da Agenda Regulatória da Anatel para o biênio 2019-2020, sugeriu-se, nos termos da Análise 18/2019/VA (SEI 3803453) , por não manter a referida iniciativa regulamentar, conforme argumentação sintetizada no em trecho da Análise abaixo transcrito:
'5.62. Após a expedição da cautelar, percebe-se que houve certa equalização dos problemas existentes à época.
5.63. Considerando tal fato, é imperioso que a Anatel, dentro de uma avaliação de gestão de recursos internos, defina qual será a priorização no desenvolvimento dos trabalhos para o próximo biênio. Dito de outro modo, em que pese a inegável importância do tema 'franquia de banda larga', existem outras questões que precisam ser equacionadas com a maior brevidade possível.'
3.27. No ponto, observou-se que as questões decorrentes dos eventos que deram início ao processo de análise pela Agência em 2016 já haviam sido atacadas pelas medidas impostas às prestadoras de serviços de telecomunicações, restando mitigados os possíveis efeitos negativos à sociedade. Assim, em face da perda do caráter urgente da análise do tema, combinada com a identificação de outras demandas regulamentares mais necessárias no curto prazo para a sociedade e a escassez de recursos, especialmente de pessoal, para a consecução de todas as iniciativas simultaneamente, justificou-se a não manutenção do projeto na corrente Agenda Regulatória, aprovada pela Portaria 542, de 26 de março de 2019, nos termos do Acórdão 141, de 26 de março de 2019 (SEI 3963842) . (grifos acrescidos) 
17. Na visão da agência, a questão da imposição de franquia de dados no serviço de banda larga fixa não era mais um tema urgente e que os possíveis efeitos negativos à sociedade teriam sido mitigados pelas medidas do Acórdão-Anatel 151/2016, de 22/4/2016, portanto, a Anatel decidiu sobrestar o processo 'Análise dos modelos de comercialização da banda larga fixa - franquia de dados' até que o projeto retorne até a agenda regulatória.
18. Logo, não há perspectiva de que, em um futuro próximo, a Anatel decida definitivamente sobre a questão da imposição de franquia de dados no serviço de banda larga fixa, tampouco que termine a Análise de Impacto Regulatório (AIR) para avaliar possíveis efeitos relativos a essas práticas.
19. Ressalta-se que, enquanto isso, continua em vigor a disposição do Acórdão-Anatel 151/2016, que proibiu a adoção de práticas de redução de velocidade, suspensão de serviço ou de cobrança de tráfego excedente após o esgotamento da franquia, por prazo indeterminado, ate¿ ulterior decisão de mérito da agência.
20. Nesse contexto, no que tange à Solicitação do Congresso Nacional em curso nesta Corte (TC 029. 338/2016-6) , que solicitava que o TCU averiguasse a existência de estudos técnicos para a ação de limitação de acesso à internet fixa e as providências tomadas pela Anatel sobre a questão, propõe-se:
a) informar ao solicitante que:
a.1) com relação à imposição de franquia no serviço de banda larga fixa, a Anatel, por meio do Acórdão-Anatel 151/2016, de 22/4/2016, proibiu às prestadoras do Serviço de Comunicação Multimídia (SCM) com mais de 50 mil acessos em serviços a adoção de práticas de redução de velocidade, suspensão de serviço ou de cobrança de tráfego excedente após o esgotamento da franquia, por prazo indeterminado, ate¿ ulterior decisão de mérito da agência sobre o tema;
a.2) com relação à decisão de mérito, a Anatel iniciou, em 2016, a elaboração de uma Análise de Impacto Regulatório (AIR) com o intuito de verificar os possíveis efeitos de ações regulatórias relativas a¿ prática de redução de velocidade, suspensão de serviço ou de cobrança de tráfego excedente após o esgotamento da franquia de banda larga fixa e abriu prazo para o recebimento de contribuições da sociedade civil e de especialistas do setor, porém não concluiu a análise até o momento. Em virtude de outras demandas regulamentares consideradas prioritárias pela agência, a conclusão da AIR e a decisão final sobre o tema não foram incluídas na Agenda Regulatória 2019-2020, de forma que não há perspectiva de que a Anatel apresente uma decisão definitiva sobre a questão em um futuro próximo;
b) encaminhar cópia da peça 22 do presente TC Processo 011.631/2016-3, que contém, em síntese, o histórico das ações empreendidas pela Anatel sobre o tema da imposição de franquia no serviço de banda larga fixa.
c) considerar a solicitação do Congresso Nacional (TC Processo 029.338/2016-6) integralmente atendida e arquivar o respectivo processo, nos termos dos arts. 169, inciso II, do Regimento Interno do TCU e 17, inciso II, da Resolução-TCU 215/2008.
21. Já no que se refere ao presente processo de acompanhamento, considerando o contexto exposto anteriormente, o intuito deste processo e os itens 60 e 67 do Manual de Acompanhamento (aprovado pela Portaria-Segecex 27/2016) , que dispõem que o processo da Acompanhamento pode permanecer aberto por até 2 anos, propõe-se:
a) o arquivamento dos autos do presente TC 011. 631/2016-3, por questões de eficiência e racionalidade, nos termos do art. 169, inciso V, do Regimento Interno do TCU e dos itens 60 e 67 do Manual de Acompanhamento (aprovado pela Portaria-Segecex 27/2016) .
CONCLUSÃO
22. O presente processo trata de acompanhamento para examinar atos praticados no âmbito da Administração Pública Federal no que tange à regulação do serviço de banda larga fixa de internet, notadamente em relação à possibilidade de que as empresas que prestam o serviço venham a limitar a quantidade de dados que os usuários possam utilizar.
23. É importante mencionar que o tema do presente acompanhamento é também objeto de Solicitação do Congresso Nacional - SCN (TC Processo 029.338/2016-6) , instaurada neste Tribunal de Contas da União (TCU) após recebimento da proposta de fiscalização e controle 75/2016 (PFC 75/2016) , encaminhada pelo Deputado Marco Tebaldi, presidente da Comissão de Defesa do Consumidor da Câmara dos Deputados.
24. No entanto, como já estava em curso o presente processo de acompanhamento, o TCU resolveu que a solicitação objeto da PFC 75/2016 seja atendida por meio deste processo, e que, tão logo a fiscalização esteja concluída e seja apreciada pelo TCU, encaminhe-se cópia do acórdão, com os respectivos relatório e voto, à comissão solicitante (itens 9.2.1 e 9.2.2 do Acórdão 802/2017-TCU-Plenário, Ministro Bruno Dantas) .
25. Com relação aos atos desenvolvidos pela Agência Nacional de Telecomunicações (Anatel) , em abril de 2016, a agência iniciou as tratativas a respeito da discussão sobre o limite de franquia no Serviço de Comunicação Multimídia (SCM) , popularmente conhecido como serviço de banda larga fixa. No mesmo mês, o Conselho Diretor da agência proferiu o Acórdão-Anatel 151/2016, em que impediu, por tempo indeterminado, as prestadoras do SCM com mais de 50 mil acessos em serviços de adotarem práticas de redução de velocidade, suspensão de serviço ou de cobrança de tráfego após o esgotamento da franquia.
26. Ainda em 2016, a Anatel decidiu por realizar uma Análise de Impacto Regulatório (AIR) para discussão do tema, que teria como termo final o 1º semestre de 2017. Porém, desde então, o Conselho Diretor da Anatel prorrogou sucessivamente o prazo para conclusão dessa AIR. A última prorrogação, de 180 dias, ocorreu em 31/8/2018, estabelecendo, portanto, março de 2019 como prazo final para conclusão da AIR.
27. Ocorre que, em julho de 2019, em resposta à diligência, a Anatel informou que a iniciativa regulamentar sobre a 'Análise dos modelos de comercialização da banda larga fixa - franquia de dados' foi retirada da Agenda Regulatória para o biênio 2019-2020 devido à escassez de recursos, especialmente de pessoal, e a priorização de outras iniciativas regulamentares. Além disso, analisou que os possíveis efeitos negativos à sociedade já teriam sido atacados pelas medidas impostas às prestadoras de serviços de telecomunicações (peça 22, p. 6) .
28. Assim, diante da falta de perspectiva, no curto prazo, de que a Anatel decida sobre o mérito da imposição de franquia de dados no serviço de banda larga fixa e de que termine a Análise de Impacto Regulatório (AIR) para avaliar possíveis efeitos relativos a essas práticas, propôs-se: i) informar aos solicitantes da SCN que a Anatel, proibiu a adoção de práticas de redução de velocidade, suspensão de serviço ou de cobrança de tráfego excedente após o esgotamento da franquia, por prazo indeterminado, ate¿ ulterior decisão de mérito da agência sobre o tema; ii) a decisão de mérito sobre o tema aguarda elaboração de uma Análise de Impacto Regulatório (AIR) que ainda não foi concluída, e que não há perspectiva de que a Anatel apresente uma decisão definitiva sobre a questão em um futuro próximo (parágrafo 20) .
29. Assim, também foi proposto considerar a SCN do TC Processo 029.338/2016-6 integralmente atendida e o arquivamento daquele processo (parágrafo 20, item 'c') .
30. Com relação ao presente processo de acompanhamento, considerando o contexto exposto anteriormente, propôs-se o arquivamento dos autos, por questões de eficiência e racionalidade, nos termos do art. 169, inciso V, do Regimento Interno do TCU e dos itens 60 e 67 do Manual de Acompanhamento (parágrafo 21) .
PROPOSTA DE ENCAMINHAMENTO
31. Diante do exposto, submete-se à consideração superior essa proposta contendo apreciação de solicitação do Congresso Nacional, formulada por intermédio do Ofício Pres. 87/2016, de 6/10/2016, pelo presidente da Comissão de Defesa do Consumidor, com base na proposta de fiscalização e controle 75/2016, propondo:
a) informar à Comissão de Defesa do Consumidor da Câmara dos Deputados que:
a.1) com relação à imposição de franquia no serviço de banda larga fixa, a Agência Nacional de Telecomunicações (Anatel) , por meio do Acórdão-Anatel 151/2016, de 22/4/2016, proibiu às prestadoras do Serviço de Comunicação Multimídia (SCM) com mais de 50 mil acessos em serviços a adoção de práticas de redução de velocidade, suspensão de serviço ou de cobrança de tráfego excedente após o esgotamento da franquia, por prazo indeterminado, ate¿ ulterior decisão de mérito da agência sobre o tema;
a.2) com relação à decisão de mérito, a Anatel iniciou, em 2016, a elaboração de uma Análise de Impacto Regulatório (AIR) com o intuito de verificar os possíveis efeitos de ações regulatórias relativas a¿ prática de redução de velocidade, suspensão de serviço ou de cobrança de tráfego excedente após o esgotamento da franquia de banda larga fixa e abriu prazo para o recebimento de contribuições da sociedade civil e de especialistas do setor, porém não concluiu a análise até o momento. Em virtude de outras demandas regulamentares consideradas prioritárias pela agência, a conclusão da AIR e a decisão final sobre o tema não foram incluídas na Agenda Regulatória 2019-2020, de forma que não há perspectiva de que a Anatel apresente uma decisão definitiva sobre a questão em um futuro próximo;
b) encaminhar à Comissão de Defesa do Consumidor da Câmara dos Deputados, em complemento às informações acima descritas, cópia da peça 22 do presente TC Processo 011.631/2016-3, que contém, em síntese, o histórico das ações empreendidas pela Anatel sobre o tema da imposição de franquia no serviço de banda larga fixa;
c) dar ciência desta deliberação, acompanhada do relatório e do voto que a fundamentam, à Comissão de Defesa do Consumidor da Câmara dos Deputados e ao Deputado Marcos Rotta, autor da proposta de fiscalização e controle 75/2016;
d) considerar a solicitação do Congresso Nacional (TC Processo 029.338/2016-6) integralmente atendida e arquivar o respectivo processo, nos termos dos arts. 169, inciso II, do Regimento Interno do TCU e 17, inciso II, da Resolução-TCU 215/2008.
e) juntar cópia da deliberação que vier a ser proferida nestes autos, bem como do voto e do relatório que a fundamentarem, ao processo conexo TC Processo 029.338/2016-6, nos termos do art. 13, parágrafo único, da Resolução-TCU 215/2008;
f) arquivar o presente TC 011. 631/2016-3, por questões de eficiência e racionalidade, nos termos do art. 169, inciso V, do Regimento Interno do TCU e dos itens 60 e 67 do Manual de Acompanhamento (aprovado pela Portaria-Segecex 27/2016) .
d) dar ciência desta deliberação, acompanhada do relatório e do voto que a fundamentam à Anatel."
É o Relatório.

Mariana Félix Gonçalves de Mateus (CPF 014.317.451-70) e outros, representando Agência Nacional de Telecomunicações.

Não atuou.

ACOMPANHAMENTO. AGÊNCIA NACIONAL DE TELECOMUNICAÇÕES. REGULAÇÃO DO SERVIÇO DE BANDA LARGA FIXA DE INTERNET. POSSIBILIDADE DE LIMITAÇÃO, PELAS EMPRESAS PRESTADORAS, DA QUANTIDADE DE DADOS QUE OS USUÁRIOS POSSAM UTILIZAR. PRESTAÇÃO DE INFORMAÇÕES SOLICITADAS POR MEIO DE SOLICITAÇÃO DO CONGRESSO NACIONAL NO ÂMBITO DO TC 029.338/2016-6, RELATIVA À PROPOSTA DE FISCALIZAÇÃO E CONTROLE 75/2016 (PFC 75/2016).

ACOMPANHAMENTO (ACOM)

Secretaria de Infraestrutura Hídrica, de Comunicações e de Mineração (SeinfraCOM).

Trata-se de acompanhamento realizado na Agência Nacional de Telecomunicações (Anatel) destinado a avaliar aspectos regulatórios do serviço de banda larga fixa de internet, notadamente em relação à possibilidade de que as empresas prestadoras limitem a quantidade de dados que os usuários possam utilizar.
2.	O tema também foi objeto de Solicitação do Congresso Nacional oriunda da Proposta de Fiscalização e Controle 75/2016 (PFC 75/2016) , encaminhada pelo Deputado Marco Tebaldi, Presidente da Comissão de Defesa do Consumidor da Câmara dos Deputados (TC Processo 029.338/2016-6, de minha relatoria) . 
3.	Considerando que o presente processo já estava em andamento quando do recebimento da referida demanda do Congresso Nacional, o TCU decidiu que a solicitação objeto da PFC 75/2016 seria atendida por meio deste acompanhamento, e que, tão logo fosse concluído e apreciado, a decisão seria encaminhada à comissão solicitante (subitens 9.2.1 e 9.2.2 do Acórdão 802/2017-TCU-Plenário, de minha relatoria) .
4.	No mérito, entendo que os aspectos essenciais do tema foram esclarecidos, portanto acolho a análise da secretaria especializada, transcrita no relatório precedente, e incorporo seus fundamentos às minhas razões de decidir.
5.	Conforme amplamente noticiado pela imprensa, a Anatel iniciou, em abril de 2016, rediscussão sobre o limite de franquia no Serviço de Comunicação Multimídia (SCM) , popularmente conhecido como serviço de banda larga fixa. No mesmo mês, diante das repercussões negativas, o Conselho Diretor da Agência proferiu o Acórdão-Anatel 151/2016, que impediu, por tempo indeterminado, as prestadoras do Serviço de Comunicação Multimídia (SCM) com mais de 50 mil acessos de adotarem práticas de redução de velocidade, suspensão de serviço ou cobrança de tráfego após o esgotamento de franquia.
6.	Ainda em 2016, a Anatel decidiu realizar Análise de Impacto Regulatório (AIR) para exame do tema, a qual teria como termo final o 1º semestre de 2017. A partir de então o Conselho Diretor da Anatel prorrogou sucessivamente o prazo para conclusão da AIR. A última prorrogação, de 180 dias, ocorreu em 31/8/2018, estabelecendo, portanto, março de 2019 como termo final para conclusão desses trabalhos.
7.	Em julho de 2019, em resposta à diligência promovida pelo TCU, a Anatel informou que a iniciativa regulamentar sobre a "análise dos modelos de comercialização da banda larga fixa - franquia de dados" foi retirada da Agenda Regulatória para o biênio 2019-2020 devido à escassez de recursos, especialmente de pessoal, e à priorização de outras iniciativas regulamentares. Além disso, informou que os possíveis efeitos negativos à sociedade já teriam sido afastados pelas medidas impostas às prestadoras de serviços de telecomunicações.
8.	Diante da falta de perspectiva, no curto prazo, de que a Agência decida sobre o mérito da imposição de franquia de dados no serviço de banda larga fixa e de que termine a AIR para avaliar possíveis efeitos relativos a essas práticas, a secretaria especializada propôs informar aos solicitantes do TC Processo 029.338/2016-6 que: (a) a Anatel proibiu a adoção de práticas de redução de velocidade, suspensão de serviço ou de cobrança de tráfego excedente após o esgotamento da franquia, por prazo indeterminado, ate¿ ulterior decisão de mérito sobre o tema; e (b) a decisão de mérito sobre o tema aguarda elaboração de Análise de Impacto Regulatório (AIR) que ainda não foi concluída, e que não há perspectiva de que a Anatel apresente decisão definitiva sobre a questão em futuro próximo.
9.	Nessa linha, cumpre considerar integralmente atendida a Solicitação do Congresso Nacional objeto do TC Processo 029.338/2016-6, na forma do acórdão, e expedir as medidas acessórias preconizadas.
	Ante o exposto, voto por que o Tribunal adote o Acórdão que ora submeto à deliberação deste Colegiado.
TCU, Sala das Sessões Ministro Luciano Brandão Alves de Souza, em 24 de junho de 2020.
Ministro BRUNO DANTAS 
Relator